【裁判字號】    99,交上訴,82
【裁判日期】    991124
【裁判案由】    公共危險等
【裁判全文】
臺灣高等法院高雄分院刑事判決        99年度交上訴字第82號
上  訴  人  臺灣高雄地方法院檢察署檢察官
被      告  陳量春
上列上訴人因被告過失傷害等案件，不服臺灣高雄地方法院99年
度交訴字第50號中華民國99年7 月28日第一審判決（起訴案號：
臺灣高雄地方法院檢察署98年度偵字第14413 號），提起上訴，
本院判決如下：
    主  文
上訴駁回。
    理  由
一、公訴意旨略以：被告陳量春於民國98年2 月6 日下午2 時許
    ，駕駛車牌號碼F7-6225 號自小客車（下稱系爭車輛），行
    經高雄縣岡山鎮○○○路與中山南路路口，疏未注意車前狀
    況即右轉擦撞由告訴人陳子泳駕駛之車牌號碼TXP-049 號重
    型機車，致告訴人受有左肩肱骨骨折、頭部外傷併左臉頰血
    腫、右手及雙膝擦傷之傷害。詎被告非但未對告訴人施以救
    護或報警處理，逕自駛離現場而逃逸，嗣經警循線而查獲，
    因認被告涉犯刑法第284 條第1 項過失傷害罪及同法第185
    條之4 肇事逃逸罪嫌等語。
二、證據能力部分：
（一）按被告以外之人於審判外之陳述，雖不符前4 條之規定，
      而經當事人於審判程序同意作為證據，法院審酌該言詞陳
      述或書面陳述作成時之情況，認為適當者，亦得為證據，
      刑事訴訟法第159 條之5 第1 項定有明文。查本案認定事
      實所引用之卷內證據資料，除原已符同法第159 條之1 至
      第159 條之4 規定、及法律另有規定等傳聞法則例外規定
      ，而得作為證據外，並無證據證明係公務員違背法定程式
      所取得，而檢察官、被告於本院行準備程序時，均同意其
      作為本案證據之證據能力，且本院審酌前揭陳述作成時之
      情況，並無違法取證之瑕疵，亦認以之作為證據為適當，
      是本件有關被告以外之人於警詢、偵查之言詞等供述證據
      ，依前揭法條意旨，自均得為證據。
（二）另其他證據部分，本院於審判期日，依各該證據不同之性
      質，以提示或告以要旨等法定調查方法逐一調查，並使當
      事人表示意見，本院亦查無法定證據取得禁止或證據使用
      禁止之情形，故認所引用各項證據資料，均具證據之適格
      ，合先敘明。
三、按被告未經審判證明有罪確定前，推定其為無罪；犯罪事實
    ，應依證據認定之，無證據不得認定犯罪事實。又不能證明
    被告犯罪或其行為不罰者，應諭知無罪之判決，刑事訴訟法
    第154 條、第301 條第1 項分別定有明文。次按事實之認定
    ，應憑證據，如未能發現相當證據，或證據不足以證明，自
    不能以推測或擬制之方法，為裁判基礎；且認定不利於被告
    之事實須依積極證據，苟積極證據不足為不利於被告事實之
    認定時，即應為有利於被告之認定；另認定犯罪事實所憑之
    證據，雖不以直接證據為限，間接證據亦包括在內，然而無
    論直接證據或間接證據，其為訴訟上之證明，須於通常一般
    之人均不致有所懷疑，而得確信其為真實之程度者，始得據
    為有罪之認定，倘其證明尚未達到此一程度，而有合理之懷
    疑存在而無從使事實審法院得有罪之確信時，即應由法院為
    諭知被告無罪之判決（最高法院40年台上字第86號、30年台
    上字第816 號、76年台上字第4986號分別著有判例參照）。
四、公訴意旨認被告陳量春涉犯過失傷害罪、肇事逃逸罪嫌，無
    非係以告訴人陳子泳於警詢、偵查中之指訴、證人張來民於
    警詢中之證述、劉光雄醫院診斷證明書、門號0000000000號
    電話報案錄音、被告使用之門號0000000000號行動電話於案
    發當日之通聯紀錄及基地台位置、道路交通事故現場圖、道
    路交通事故調查報告表（一）、（二）、談話紀錄表各1 份
    、現場照片12張，為其論據。訊之被告陳量春對於告訴人陳
    子泳於上開時地騎乘機車與一輛自小客車發生車禍並受傷之
    事實固不否認，惟堅詞否認有何過失傷害、肇事逃逸犯行，
    辯稱：案發當時伊係駕駛車牌號碼X8-395號營業用曳引車至
    設於臺南縣永康市之環球水泥股份有限公司永康預拌混凝土
    場（下稱環球公司永康場）送貨，未駕駛系爭車輛在案發地
    點與告訴人發生車禍並駕車逃逸等語。經查：
  （一）告訴人於98年2 月6 日下午2 時許，駕駛車牌號碼TXP-
        049 號重型機車，行經高雄縣岡山鎮○○○路與中山南
        路口與一輛自小客車發生車禍，告訴人因而受有左肩肱
        骨骨折、頭部外傷併左臉頰血腫、右手及雙膝擦傷之傷
        害，該自小客車肇事後，未對告訴人施以救護或報警處
        理，逕自駛離現場逃逸等情，為被告所不爭執，並經證
        人即告訴人陳子泳於偵查中、證人張來民於警詢、原審
        審理、證人李聰智於原審審理中證述綦詳，且有車籍查
        詢─基本資料詳細畫面、道路交通事故現場圖、道路交
        通事故調查報告表（一）、（二）、高雄縣政府警察局
        疑似道路交通事故肇事逃逸追查表、劉光雄醫院診斷證
        明書各1 份道路交通事故現場照片12張在卷可稽（見偵
        卷第8 頁、17至19頁、21至27、81頁），上開事實應堪
        認定。
  （二）稽之證人張來民於警詢中證稱：案發當時，伊騎乘機車
        在高雄縣岡山鎮○○○路往岡山火車站方向行駛，行經
        岡山鎮○○○路與岡山路口，見及車牌號碼後面四個數
        字為6225號之綠色自小客車右轉擦撞車牌號碼TXP-04 9
        號輕型機車，機車騎士當場倒臥，該輛自小客車一停一
        開共四次，最後加速往中山南路逃逸，該自小客車與機
        車均未闖紅燈等語（見偵卷第14至16頁），於原審審理
        中亦結證稱：案發當時伊騎車經過岡山南路與中山南路
        路口，騎不到1 分鐘，即聽聞後面碰一聲聲響，見及與
        伊同向行駛之機車女騎士倒在地上，另外尚有一部與伊
        同向行駛之綠色克萊斯勒房車，車牌號碼如同之前在警
        詢中所述，伊遂追逐該房車，該房車一開始有減速，有
        意停下來察看，但在伊準備停車時，該輛房車旋即加速
        逃逸等語（見原審二卷第64至65頁），參諸證人張來民
        與被告及告訴人均互不相識，應無甘冒偽證罪之風險而
        故為虛偽證詞之可能，是證人前揭證詞應可信實。復佐
        以證人李聰智於審理中具結證稱：案發當時車牌號碼
        F7-6225 號綠色克萊斯勒肇事車輛準備轉彎，被撞機車
        要直行，伊所駕駛之車輛則在肇事車輛及被撞車機車後
        方，與該二車輛行駛在同向，而被撞之機車騎士被肇事
        車輛撞擊後倒在路邊，伊未下車查看，先以門號000000
        0000號行動電話報警，並追上該肇事車輛，向肇事車輛
        之駕駛人稱其撞到人，但該駕駛人回稱其不知有撞到人
        ，事後該駕駛人也未再回到現場，當時該肇事車輛之駕
        駛人為女性等語（見原審二卷第67至70頁），衡諸證人
        李聰智與被告並不認識，僅因偶然見及車禍發生而追逐
        肇事車輛，並立即撥打110 報案（此有高雄縣政府警察
        局指揮中心受理110 報案紀錄單、中華電信門號資料查
        詢各1 份在卷可考；見偵卷第73頁、原審二卷第25頁）
        ，衡情應無自陷偽證罪之嚴厲刑責，虛構證詞蓄意維護
        被告之必要，是證人上開證詞應可採信。綜合上開證人
        證詞以觀，於98年2 月6 日下午2 時許，在高雄縣岡山
        鎮○○○路與中山南路口，撞擊告訴人所騎乘車牌號碼
        TXP-049 號重型機車之車輛係「車牌號碼F7-6225 號之
        自小客車，且駕駛者為女性」，至臻明確。
  （三）又被告於98年2 月6 日中午12時38分許，駕駛車牌號碼
        X8-395號曳引車離開位於高雄市小港區之中聯資源股份
        有限公司（下稱中聯公司），於同日下午1 時50分抵達
        環球公司永康場，同日下午2 時20分許離開環球公司永
        康場，有高雄碼頭通運股份有限公司（下稱高雄碼頭公
        司）99年5 月11日（99）高碼蓮字第020 號函及所附
        中聯公司之出廠單、環球公司永康場之地磅單、高雄碼
        頭公司之車輛調派表各1 紙附卷可憑（見原審二卷第27
        至28頁），足認被告確於98年2 月6 日中午12時38分駕
        駛車牌號碼X8-395號曳引車，且於同日下午1 時50分至
        同日下午2 時20分，駕駛前開曳引車停留在位於臺南縣
        永康市○○路20號之環球公司永康場無疑。再觀諸車牌
        號碼X8-395 號 曳引車之行政院環保署事業廢棄物清運
        機具即時監控系統1 份（見原審二卷第31頁），車牌號
        碼X8-395號曳引車曾於98年2 月6 日中午12時23分許停
        留在高雄市小港區，迄同日中午12時34分許始繼續行駛
        ，於同日下午1 時49分該車輛復停留在臺南縣永康市直
        至同日下午2 時26分；復佐以被告於98年2 月6 日中午
        12時40分行動電話基地台位置在高雄市小港區，於同日
        下午2 時38分許，基地台位置則在臺南縣永康市，至同
        日下午3 時26分許，基地台位置始變成高雄縣阿蓮鄉，
        有被告使用之門號0000000000號行動電話通聯紀錄1 份
        存卷可按（見偵卷第32至33頁），綜合上開各節，益見
        被告於98年2 月6 日下午1 時49分至下午2 時38 分 止
        人確實在臺南，而非高雄。又本件車禍分別經證人李聰
        智、林明輝於98年2 月6 日下午2 時2 分、2 時3分 報
        案，有高雄縣政府警察局指揮中心受理110 報案紀錄單
        、原審辦理刑事案件電話紀錄查詢表、中華電信資料查
        詢各1 份在卷可考（見偵卷第74頁、原審二卷第6 至7
        、25頁），被告既於98年2 月6 日下午1 時49分至下午
        2 時38分間均在臺南縣永康市，殊無可能在同日下午2
        時許，出現在位於不同縣市之高雄縣岡山鎮肇事地點。
        況證人李聰智於審理中已證稱肇事車輛之駕駛人為女性
        ，已如前述，由是益徵被告並非駕駛系爭車輛肇事之人
        。
  （四）另告訴人雖於警詢中證述與車牌號碼F7-6225 號綠色自
        小客車發生擦撞（見偵卷第11頁），證人張來民亦證稱
        見及車牌號碼後四位數字為6225號之綠色自小客車撞擊
        告訴人所騎乘之機車，惟渠等均未親眼目睹系爭車輛之
        駕駛人，故依渠等之證詞，仍無法證實被告即為案發當
        時駕駛系爭車輛之人，渠等證詞自不得據以推斷被告有
        過失傷害、肇事逃逸之犯行。至於道路交通事故現場圖
        、道路交通事故調查報告表（一）、（二）、談話紀錄
        表、劉光雄醫院診斷證明書、各1 份、門號0000000000
        號電話報案錄音及現場照片12張（見偵卷第17至19、22
        至27、73、81頁），僅可證明告訴人騎乘機車發生車禍
        ，並因此受有診斷證明書上所載之傷害；而被告使用之
        門號0000000000號行動電話於案發當日之通聯紀錄及基
        地台位置，不僅無法證明被告有於98年2 月6 日下午2
        時，在肇事地點有過失傷害、肇事逃逸之事實，反而足
        以推論案發當時被告人在臺南縣永康市，已如前述，是
        亦無法依此認定被告有於起訴書所載之時、地為過失傷
        害及肇事逃逸犯行。
五、綜上所述，檢察官所舉前開證據，尚不足使本院達於通常一
    般之人均不致有所懷疑，而得確信其為真實之程度，則依罪
    證有疑利於被告之原則，即不得遽為不利被告之認定。此外
    ，復查無其他積極證據足資認定被告有何檢察官所指之犯行
    ，揆諸前開說明，本件被告被訴之犯行，均屬不能證明。
六、原審因而以無積極證據證明被告犯過失傷害等罪，而為被告
    無罪之諭知，核無違誤；檢察官具狀請求上訴，猶執前詞，
    指摘原判決不當，為無理由，應予駁回。至於本案肇事車輛
    於案發時、地，是否為被告之女陳瑋玲或其他女子所駕駛，
    其肇事逃逸部分似宜由檢察官續行偵辦，過失傷害部分則應
    由被害人另行提出告訴，均非本案所得審理之範圍，附此敘
    明。
據上論斷，應依刑事訴訟法第368 條，判決如主文。
本案經檢察官高碧霞到庭執行職務。
中    華    民    國    99    年    11    月    24    日
                  刑事第十一庭  審判長法  官 翁慶珍
                                      法  官 孫啟強
                                      法  官 石家禎
以上正本證明與原本無異。
過失傷害部分不得上訴。
其餘部分如不服本判決應於收受本判決後10日內向本院提出上訴
書狀，其未敘述上訴理由者，並得於提起上訴後10日內向本院補
提理由書狀（均須按他造當事人之人數附繕本）「切勿逕送上級
法院」。
中    華    民    國    99    年    11    月    24    日
                                      書記官 賴梅琴

司法院資訊處製作；財團法人民間司法改革基金會備份。
